【裁判字號】    95,簡,413
【裁判日期】    951030
【裁判案由】    就業服務法
【裁判全文】
臺北高等行政法院判決
                                     95年度簡字第413號
原      告  甲○○
被      告  新竹市政府
代  表  人  乙○○市長）住同.
上列當事人間因就業服務法事件，原告不服行政院勞工委員會中
華民國95年3 月17日勞訴字第0940073329號訴願決定，提起行政
訴訟，本院判決如下：
    主  文
原告之訴駁回。
訴訟費用由原告負擔。
    事  實
一、事實概要：原告非法僱用CAO HA( 護照號碼：A0000000A)
    、NGUYEN SAU( 護照號碼：A0000000A）、NGUYEN DUC SON(
    護照號碼：A0000000A)、PHAM THE VINH(護照號碼：A0000
    000A )及TRUONG VAN SAU( 護照號碼：A0000000A)等5 名越
    南籍外勞於新竹市竹港大橋下（台塑石化地下推進工程工地
    ）內從事接管、打雜等工作。經新竹縣警察局竹北分局於94
    年3 月22日赴當場查獲，並於94年4 月26日以北警外字第09
    40000900號函移由被告審查是否違反就業服務法，被告審查
    後乃以94年8 月10日府勞動字第0940074962號，處原告罰鍰
    新台幣（下同）15萬元。原告不服，提起訴願。經遭訴願決
    定駁回，遂向本院提起行政訴訟。
二、兩造聲明（本件不經言詞辯論，聲明及陳述依兩造之書狀記
    載）：
  (一)原告聲明：
    1.訴願決定及原處分均撤銷。
    2.訴訟費用由被告負擔。
  (二)被告聲明：
    1.駁回原告之訴。
    2.訴訟費用由原告負擔。
三、兩造之爭點：原告是否違反就業服務法第57條第1 款之規定
    ，而應依同法第63條第1 項之規定處以罰鍰？
  (一)原告主張之理由：
    1.原告因招募工人不易，故於工地張貼招工告示，有幾名操
      流利國語，自稱有中華民國身分證之合法勞工前來爭取工
      作機會，原告不疑有他。其中亦多次要求提出身分證，以
      辦理相關保險事宜，但皆未果。由於原告事務繁多未再進
      一步追討，且於94年2 月底停止其等出工。直到94年3 月
      22日警方通知原告後才知其等為逃逸外勞。
    2.原告無足夠方法與知識辨識其等合法與否，況且警察尚須
      帶其等回警局向相關單位確認始知他們真實身份，足見一
      般民眾無能力辨識。
    3.警方於住宿地點逮捕該等外勞，非於工作場所。且其等於
      2 月底即停止工作，而逮捕日為3 月22日，故不應處罰原
      告。
  (二)被告主張之理由：
    1.原告於警訊筆錄坦承該等外勞係自行應徵聘用，並言明薪
      資計算方式、工作時間及供膳宿，更明知其等國籍為越南
      籍，原告卻未善盡義務查證其在臺合法身份證明文件，遽
      以無法查證為由卸責。
    2.原告與該等勞工言明供膳宿，該等外勞亦坦承於工寮內（
      新竹市○區○○里○○段農田旁貨櫃屋）為警查獲，非法
      容留事實明確。
    3.原告所陳事實及理由與警訊筆錄所載明顯有所出入，原告
      之說詞企圖規避違法行為責任，不足採信。
    理  由
一、按「除本法另有規定外，外國人未經雇主申請許可，不得在
    中華民國境內工作。」「雇主聘僱外國人不得有下列情事：
    一、聘僱未經許可、許可失效或他人所申請聘僱之外國人…
    …」、「違反第44條或第57條第1 款……規定者，處新臺幣
    15萬元以上75萬元以下罰鍰。……」分別為行為時就業服務
    法第43條、第57條第1 款及第63條第1 項所明定。
二、本件原告未經許可，自94年2 月間起陸續在新竹市竹港大橋
    下（台塑石化地下推進工程工地）非法聘僱CAO HA、NGUYEN
    SAU 、NGUYEN DUC SON、PHAM THE VINH 及TRUONG VAN SAU
    等5 名越南籍逃逸外勞從事接管、打雜等工作，迄至94年3
    月22日為警查獲之事實，業據原告及該5 名外籍勞工於警訊
    陳明在卷，並有外勞居留資料查詢表附卷可稽。原告雖主張
    其至94年3 月22日警方通知原告後才知其等為逃逸外勞，一
    般民眾無能力辨識，且其等於2 月底即停止工作等等。但查
    ，原告於警訊中已供明知悉其等為越南（籍）的，只是不知
    道是逃逸的等語，顯然原告就該等勞工係外國人業已認知。
    且越南籍勞工與本國勞工語言、生活習慣顯有差異，原告僱
    用該等勞工稍加詢問其來歷背景，不難得知，所辯一般民眾
    無能力辨識一節，並非可採。依原告及上開外國人警詢所供
    其等工資為日薪1 千3 百元，且已工作數周，工作內容為從
    事接管等工作，足見原告確有僱用該等外籍勞工之事實，亦
    不能因其間曾停止工作而免責。
三、本件行為時就業服務法第57條明文禁止聘僱未經許可、許可
    失效或他人所申請聘僱之外國人。原告違反上述規定，聘僱
    未經許可之外國人從事工作，應係違反行為時就業服務法第
    57條第1 款「聘僱未經許可、許可失效或他人所申請聘僱之
    外國人」之規定，而應依同法第63條第1 項規定科處幣15萬
    元以上75萬元以下罰鍰，被告以原告違反就業服務法第44條
    「非法容留外國人從事工作」為由而科處原告罰鍰最低數額
    15萬元之處分雖非妥適，然其結果並無二致，並經訴願決定
    機關依訴願法第79條第2 項規定，說明理由後，維持原處分
    ，經核於法尚無違誤。從而原告主張前詞，請求撤銷訴願決
    定及原處分，為無理由，應予駁回。
四、本件訴訟標的金額未逾20萬元，為適用簡易程序事件，本判
    決爰不經言詞辯論為之，併此敘明。
據上論結，本件原告之訴為無理由，爰依行政訴訟法第233條、
第98條第3項前段，判決如主文。
中    華    民    國    95    年    10    月   30     日
                              第三庭法  官  陳國成
上為正本係照原本作成。
本件以訴訟事件所涉及之法律見解具有原則性者為限，始得於本
判決送達後20日內向本院提出上訴狀並表明上訴理由，如已於本
判決宣示後送達前提起上訴者，應於判決送達後20日內補具上訴
理由（均按他造人數附繕本），且經最高行政法院許可後方得上
訴。
中    華    民    國    95    年    10    月   31     日
                                    書記官  王英傑


司法院資訊處製作；財團法人民間司法改革基金會備份。
